【裁判字號】    99,訴,1578
【裁判日期】    991029
【裁判案由】    毒品危害防制條例
【裁判全文】
臺灣板橋地方法院刑事判決              99年度訴字第1578號
公  訴  人  臺灣板橋地方法院檢察署檢察官
被      告  甲○○
上列被告因違反毒品危害防制條例案件，經檢察官提起公訴（99
年度毒偵字第2858號），被告於準備程序中就被訴事實為有罪之
陳述，本院合議庭裁定由受命法官獨任行簡式審判程序，並判決
如下：
    主    文
甲○○施用第一級毒品，累犯，處有期徒刑玖月，扣案第一級毒
品海洛因壹包（驗餘淨重零點零七九公克）沒收銷燬，注射針筒
壹支沒收之。又施用第二級毒品，累犯，處有期徒刑伍月，扣案
第二級毒品甲基安非他命壹包（驗餘淨重零點零二七四八公克）
沒收銷燬，分裝杓壹支沒收之。應執行有期徒刑壹年，扣案第一
級毒品海洛因壹包（驗餘淨重零點零七九公克）及第二級毒品甲
基安非他命壹包（驗餘淨重零點零二七四八公克）均沒收銷燬，
注射針筒壹支及分裝杓壹支均沒收之。
    事    實
一、甲○○前於民國89年間因施用毒品案件，經觀察勒戒後認無
    繼續施用毒品之傾向，89年8 月3 日獲釋出所，並經臺灣臺
    北地方法院檢察署檢察官以89年度毒偵字第2353號為不起訴
    處分確定。又於前揭觀察勒戒執行完畢釋放後5 年內之90年
    1 月8 日23時採尿回溯96小時內之某時施用第二級毒品，經
    觀察勒戒後認有繼續施用毒品之傾向，91年1 月23日入戒治
    處所接受強制戒治，91年9 月20日停止戒治獲釋出所，同時
    交付保護管束，91年12月10日保護管束期滿執行完畢，而其
    此次施用第二級毒品犯行經檢察官依法聲請簡易判決處刑後
    ，則經臺灣臺北地方法院以90年度簡字第4483號判處有期徒
    刑5 月確定（下稱第罪）。又於91年間2 度因偽造文書案
    件，先經臺灣士林地方法院以91年度訴字第360 號判處有期
    徒刑6 月確定（下稱第罪），及經臺灣桃園地方法院以91
    年度壢簡字第835 號判處有期徒刑3 月確定（下稱第罪）
    。迨92年間，先因違反電信法案件經臺灣雲林地方法院以92
    年度虎簡字第385 號判處有期徒刑5 月確定（下稱第罪）
    ，復因施用毒品案件經同院以93年度訴字第154 號判處有期
    徒刑8 月確定（下稱第罪）。嗣前揭第至罪經臺灣雲
    林地方法院以93年度聲字第395 號裁定定其應執行刑為有期
    徒刑1 年5 月確定後，與第罪合併自92年10月19日開始執
    行，並於94年3 月15日假釋出監，同時交付保護管束，惟其
    竟於假釋付保護管束期間之95年間，先因詐欺案件經臺灣雲
    林地方法院以95年度港簡字第143 號判處有期徒刑3 月（下
    稱第罪），再因施用毒品案件經同院以95年度訴字第245
    號判處以期徒刑9 月確定（下稱第罪），前揭假釋乃遭撤
    銷，尚餘殘刑6 月28日，並與該第、罪經臺灣雲林地方
    法院以95年度聲字第778 號裁定所定應執行刑有期徒刑11月
    合併執行後，於96年6 月4 日執行完畢。
二、詎甲○○仍不思戒除毒癮，猶於99年3 月23日上午某時許，
    在臺北縣三重市○○○路33巷3 號「金東莊旅社」之303 號
    房內，以注射針筒注射之方式，施用第一級毒品海洛因1 次
    。稍後不久，另在同址以將甲基安非他命結晶置入玻璃球後
    點火燒烤吸入其煙霧之方式，施用第二級毒品甲基安非他命
    1 次。嗣員警為偵辦另案竊盜案件，而於99年3 月23日22時
    許前往上址進行查察，當場扣得第一級毒品海洛因1 包（驗
    餘淨重0.079 公克）、第二級毒品甲基安非他命1 包（驗餘
    淨重0.02748 公克）、注射針筒1 支及分裝杓1 支。其後，
    甲○○亦同意接受員警採尿，經警將其尿液送請檢驗後，確
    認其尿液呈嗎啡及甲基安非他命陽性反應，因而查悉上情。
三、案經臺北縣政府警察局三重分局報請臺灣板橋地方法院檢察
    署檢察官偵查後起訴。
    理    由
一、上開犯罪事實，業據被告於本院審理時自白不諱，而其尿液
    經送請檢驗後，確呈嗎啡及甲基安非他命陽性反應乙節，有
    臺灣檢驗科技股份有限公司濫用藥物檢驗報告附卷可稽（毒
    偵卷第37頁），另扣案白色粉末及結晶各1 包經送請交通部
    民用航空局航空醫務中心鑑定後，確認其各含有第一級毒品
    海洛因及第二級毒品甲基安非他命成分，有該中心毒品鑑定
    書在卷可查（本院卷第25頁），復有前揭注射針筒及分裝杓
    各1 支扣案為憑，足徵被告前開自白應與事實相符，堪可採
    信。綜上，本案事證明確，被告犯行堪以認定。
二、次按觀察、勒戒或強制戒治執行完畢釋放後，5 年內再犯施
    用第一、二級毒品之罪者，檢察官應依法追訴，毒品危害防
    制條例第23條第2 項定有明文。又施用第一、二級毒品為犯
    罪行為，毒品危害防制條例第10條定有處罰明文。故施用第
    一、二級毒品者，依前揭規定本應科以刑罰。惟基於刑事政
    策，對合於一定條件之施用者，則依同條例第20條、第23條
    之規定，施以觀察、勒戒及強制戒治之保安處分。又毒品危
    害防制條例於92年7 月9 日修正公布，自93年1 月9 日施行
    ，其中第20條、第23條將施用毒品之刑事處遇程序，區分為
    「初犯」及「5 年內再犯」、「5 年後再犯」。依其立法理
    由之說明：「初犯」，經觀察、勒戒或強制戒治後，應為不
    起訴處分或不付審理之裁定；經觀察、勒戒或強制戒治執行
    完畢釋放後，「5 年內再犯」者，因其再犯率甚高，原實施
    之觀察、勒戒及強制戒治既已無法收其實效，爰依法追訴或
    裁定交付審理。至於經觀察、勒戒或強制戒治執行完畢釋放
    後，「5 年後再犯」者，前所實施之觀察、勒戒或強制戒治
    已足以遮斷其施用毒品之毒癮，為期自新及協助其斷除毒癮
    ，仍適用「初犯」規定，先經觀察、勒戒或強制戒治之程序
    。從而依修正後之規定，僅限於「初犯」及「五年後再犯」
    二種情形，始應先經觀察、勒戒或強制戒治程序。倘被告於
    5 年內已再犯，經依法追訴處罰，縱其第3 次（或第3 次以
    上）再度施用毒品之時間，在初犯經觀察、勒戒或強制戒治
    執行完畢釋放5 年以後，已不合於「5 年後再犯」之規定，
    且因已於「5 年內再犯」，顯見其再犯率甚高，原實施觀察
    、勒戒或強制戒治，已無法收其實效，即應依該條例第10條
    處罰。至於第3 次（或第3 次以上）施用毒品之時間，是否
    宜有期間限制？以多久為適宜？則分屬刑事政策、專門醫學
    之範圍，非審判機關所能決定，有待循立法途徑解決（最高
    法院97年度第5 次刑事庭會議參照，其決議之法律問題提案
    內容：「毒品危害防制條例於92年7 月9 日修正公布，自93
    年1 月9 日施行，則被告於毒品危害防制條例修正前，初犯
    施用毒品罪，又於5 年內第2 次再犯，經依修正前毒品危害
    防制條例規定，追訴處罰同時並施以強制戒治，嗣於毒品危
    害防制條例修正公布並施行後，於第2 次強制戒治期滿5 年
    後，第3 次再犯施用毒品罪，被告是否應依毒品危害防制條
    例第10條規定處罰？」）。本案被告經觀察勒戒後，復於5
    年內之90年1 月8 日23時採尿回溯96小時內之某時許施用第
    二級毒品，經臺灣臺北地方法院以90年度簡字第4483號判處
    有期徒刑5 月確定乙節，有臺灣高等法院被告前案紀錄表附
    卷足參，依據前揭說明，被告應已符合毒品危害防制條例第
    23條第2 項「5 年內再犯」之要件，則檢察官對其提起公訴
    ，應屬合法。
三、核被告所為，係犯毒品危害防制條例第10條第1 項之施用第
    一級毒品罪及同條第2 項之施用第二級毒品罪。其施用前、
    後持有第一、二級毒品之低度行為，應分別為其施用之高度
    行為所吸收，不另論罪。又被告實施此2 犯罪之時間不同、
    施用毒品種類及方式有別，顯係基於個別犯意所為，應予分
    論併罰之。次查被告有前揭犯罪事實第一段所示前案犯罪及
    執行紀錄乙節，有臺灣高等法院被告前案紀錄表附卷可稽，
    其於前述有期徒刑執行完畢後5 年內，再故意犯本案有期徒
    刑之罪，屬累犯，應依法加重其刑。爰審酌被告有多次施用
    毒品前案紀錄，卻猶執意再犯，足見其素行不端，兼衡其犯
    罪之動機目的，智識程度，施用毒品非但戕害自己身心，亦
    妨害社會善良秩序，及其犯後坦認犯行態度良好等一切情狀
    ，分別量處如主文所示之刑，並定其應執行之刑。扣案白色
    粉末及結晶各1 包分屬第一級毒品海洛因及第二級毒品甲基
    安非他命，爰依毒品危害防制條例第18條第1 項前段沒收銷
    燬之。另扣案注射針筒及分裝杓各1 支則為被告所有分別供
    其施用第一、二級毒品時所用之物，爰均依刑法第38條第1
    項第2 款沒收之。
四、按除被告所犯為死刑、無期徒刑、最輕本刑為3 年以上有期
    徒刑之罪或高等法院管轄第一審案件者外，於前條第1 項程
    序進行中，被告先就被訴事實為有罪之陳述時，審判長得告
    知被告簡式審判程序之旨，並聽取當事人、代理人、辯護人
    及輔佐人之意見後，裁定進行簡式審判程序，刑事訴訟法第
    273 條之1 第1 項定有明文。本案被告被訴施用第一級毒品
    罪之法定本刑為「6 月以上5 年以下有期徒刑」，施用第二
    級毒品罪之法定本刑為「3 年以下有期徒刑」，其於本院準
    備程序期日就被訴事實為有罪之陳述後，經告知被告簡式審
    判程序之旨，並聽取被告及檢察官之意見後，本院合議庭認
    宜改用簡式審判程序，乃裁定由受命法官獨任行簡式審判程
    序審理之，附此說明。
據上論斷，應依刑事訴訟法第273 條之1 第1 項、第299 條第1
項前段，毒品危害防制條例第10條第1 、2 項、第18條第1 項前
段，刑法第11條前段、第47條第1 項、第51條第5 款、第38條第
1 項第2 款，判決如主文。
本案經檢察官陳宣每到庭執行職務。
中    華    民    國    99    年    10    月    29    日
                  刑事第十二庭  法  官  楊明佳
以上正本證明與原本無異。
如不服本判決應於收受送達後10日向本院提出上訴書狀，並應敘
述具體理由；其未敘述上訴理由者，應於上訴期間屆滿後20日內
向本院補提理由書（均須按他造當事人之人數附繕本）「切勿逕
送上級法院」。
                                書記官  林金良
中    華    民    國    99    年    11    月    2     日
附錄本案論罪科刑法條全文
毒品危害防制條例第10條
施用第一級毒品者，處六月以上五年以下有期徒刑。
施用第二級毒品者，處三年以下有期徒刑。

司法院資訊處製作；財團法人民間司法改革基金會備份。
